臺灣臺南地方法院刑事判決
111年度易字第657號
聲  請  人  臺灣臺南地方檢察署檢察官
被      告  黃桲華


上列被告因恐嚇案件，經檢察官聲請簡易判決處刑（110年度偵
字第25370號），本院認不宜逕以簡易判決處刑，改依通常程序
審理，判決如下：
    主  文
黃桲華無罪。
    理  由
一、聲請簡易判決處刑意旨略以：被告黃桲華因細故與告訴人歐
    冠甫發生爭執，告訴人於民國110年10月5日9時22分許，以
    臉書私訊傳送內容為「坐輪椅的廢物，你相不相信我找的到
    你啊，黃桲華」之訊息予被告，被告基於恐嚇之犯意，於同
    日17時17分許，以臉書私訊傳送內容為「你來找啊，你也相
    不相信，我把你打成腦殘」之訊息予告訴人，使告訴人心生
    畏懼，致生危害於告訴人之安全，經告訴人報警處理而查獲
    上情，因認被告涉犯刑法第305條之恐嚇危害安全罪嫌等語
    。
二、按犯罪事實應依證據認定之，無證據不得認定犯罪事實；不
    能證明被告犯罪者，應諭知無罪之判決，刑事訴訟法第154
    條第2項、第301條第1項分別定有明文。又事實之認定，應
    憑證據，如未能發現相當證據，或證據不足以證明，自不能
    以推測或擬制之方法，為裁判基礎（最高法院40年台上字第
    86號判決意旨參照）；認定不利於被告之事實須依積極證據
    ，苟積極證據不足為不利於被告事實之認定時，即應為有利
    於被告之認定，更不必有何有利之證據（最高法院30年上字
    第816號判決意旨參照）；認定犯罪事實所憑之證據，雖不
    以直接證據為限，間接證據亦包括在內，然而無論直接證據
    或間接證據，其為訴訟上之證明，須於通常一般之人均不致
    有所懷疑，而得確信其為真實之程度者，始得據為有罪之認
    定，倘其證明尚未達到此一程度，而有合理之懷疑存在而無
    從使事實審法院得有罪之確信時，即應由法院諭知被告無罪
    之判決（最高法院76年台上字第4986號判決意旨參照）。次
    按檢察官就被告犯罪事實，應負舉證責任，並指出證明之方
    法，刑事訴訟法第161條第1項亦有明文。因此，檢察官對於
    起訴之犯罪事實，應負提出證據及說服之實質舉證責任。倘
    其所提出之證據，不足為被告有罪之積極證明，或其指出證
    明之方法，無從說服法院以形成被告有罪之心證，基於無罪
    推定之原則，自應為被告無罪判決之諭知（最高法院92年台
    上字第128號判決意旨可資參照）。
三、聲請簡易判決處刑意旨認被告涉犯上開恐嚇危害安全罪嫌，
    無非係以告訴人於警詢之指訴、被告與告訴人於臉書私訊之
    對話內容翻拍照片為其主要論據。訊據被告堅詞否認有何恐
    嚇危害安全犯行，辯稱：因為告訴人辱罵我，我一時情緒衝
    動才會傳上開訊息予告訴人，我沒有要恐嚇告訴人的意思，
    只是情緒上的發洩等語。
四、經查：
　㈠被告於上開時間，透過Messenger通訊軟體傳送「你來找啊，
    你也相不相信，我把你打成腦殘」之訊息予告訴人之事實，
    為被告所不爭執（本院易字卷第43頁），並有被告與告訴人
    間之Messenger對話內容翻拍照片2張在卷可參（警卷第7、8
    頁），此部分事實先堪認定。
　㈡刑法第305條之恐嚇危害安全罪，以行為人有將惡害之旨通知
    被害人之主觀犯意及行為，進而使被害人因而心生畏懼，致
    生危害於安全為其構成要件，雖不以發生客觀上實害之結果
    為必要，然必行為人之恐嚇致受加害通知之被害人心生畏怖
    ，有不安之感覺而生安全上之危險，始足當之。是若行為人
    主觀上並無惡害通知之犯意，或被害人並未因此心生畏懼，
    則尚與本罪之構成要件有間，自無從遽以本罪相繩。再衡以
    人與人之間於日常生活中偶遇意見不合，互相譏諷謾罵，你
    來我往，針鋒相對，於此等情境下之對話，多因未經慎思熟
    慮，言語或流於尖酸刻薄，或以情緒性發洩之言詞相激，此
    種相互挑釁之話語，縱使他人產生嫌惡或不快之感，然是否
    構成刑法恐嚇危害安全罪，除應依一般社會標準考量其言語
    、文字或舉動是否足致他人生畏怖之心外，並應審酌當時之
    客觀環境、對話之全部內容、行為人主觀上有無使人生畏怖
    心之目的及相對人是否確因行為人之言行而生畏怖之心等因
    素，而為判斷。
　㈢證人即告訴人歐冠甫雖於警詢及本院審理時均證稱其因被告
    傳送上開訊息而心生畏懼等語（警卷第5頁、本院易字卷第6
    5頁），惟觀之被告與告訴人間前後完整對話脈絡，起初告
    訴人因被告在蝦皮購物網站上向其購買手錶卻久未給付價金
    ，亦未回覆其於110年10月3日、4日詢問之訊息，而有所不
    滿，便透過Messenger通訊軟體，於110年10月5日9時22分許
    ，傳送「坐輪椅的廢物，你相不相信我找的到你啊，黃桲華
    」之訊息予被告，被告始於同日17時17分許，回覆「你來找
    啊，你也相不相信，我把你打成腦殘，我等你來找，000000
    0000，電話打來，約什麼地方，我等你！」，告訴人隨即又
    傳送「哈哈，你不用打，已經是腿殘的廢物了阿，哈哈哈哈
    哈啊，廢物」等語予以回應，有被告與告訴人間於110年10
    月3日至同年月5日之Messenger對話內容擷圖2張在卷可稽（
    本院簡字卷第17至19頁），足見被告向告訴人傳送上開訊息
    ，係因告訴人傳送上開辱罵及挑釁意味之訊息內容，始予以
    回應，被告所傳送之上開訊息內容雖包含「我把你打成腦殘
    」此一欲對告訴人身體安全為不利舉動之語句，然被告係因
    見告訴人上開譏諷謾罵之語，始傳送上開訊息予告訴人，被
    告辯稱其係因告訴人辱罵，一時情緒上發洩而傳送上開訊息
    ，並無恐嚇告訴人之意思等語，尚非全然無稽，不能僅節錄
    其隻字片語斷章取義，遽為認定被告係基於恐嚇之犯意為之
    。
　㈣再者，告訴人於本院審理時證稱：我與被告一開始是在臉書
    手錶買賣社團上認識，經私訊聯絡後，轉而在蝦皮購物網站
    上交易手錶，在本次糾紛之前彼此不認識等語（本院易字卷
    第67頁），被告於本院審理時亦供稱：我與告訴人是在臉書
    上認識，沒見過面，我不知道告訴人住哪裡，也不知道他的
    工作地點等語（本院易字卷第74至75頁），可見被告與告訴
    人之間，除本次在蝦皮購物網站上交易手錶所衍生之糾紛外
    ，並無其他交集甚或恩怨糾葛；又被告傳送之前開訊息內容
    包含「我等你來找，0000000000，電話打來，約什麼地方，
    我等你！」，而提供自己的電話號碼，表示要告訴人主動打
    電話與其相約談判，依一般人所能理解被告上開訊息之語意
    ，與表明會用盡手段找到告訴人所在之處所傳達強烈威脅性
    之意涵，尚屬有別；再綜觀被告與告訴人間於110年10月5日
    之完整對話內容，告訴人先傳送「坐輪椅的廢物，你相不相
    信我找的到你啊，黃桲華」辱罵被告在先，見被告傳送前開
    訊息並要求其主動撥打電話相約見面，又隨即回覆「哈哈，
    你不用打，已經是腿殘的廢物了阿，哈哈哈哈哈啊，廢物」
    等語再度謾罵被告，2人後續又開始對罵，其中不乏不堪入
    目之語句，如告訴人譏諷被告「想打人？先站起來好嗎？廢
    物」、「出得了門嗎？廢物，還是要叫你媽推你出門打架」
    ，並在被告表示「電話要打來沒啦，等你等很久欸，人勒，
    開始在找我了嗎」後，告訴人又傳送「你在家躺著吸奶等我
    阿，你除了等還能幹嘛？廢物，等一輩子吧」等語戲謔、嘲
    諷被告，此有2人於110年10月5日之Messenger對話內容擷圖
    附卷可參（本院簡字卷第19至39頁），由此等對話脈絡以觀
    ，告訴人是否確因被告所傳送「你來找啊，你也相不相信，
    我把你打成腦殘」之訊息而心生畏懼，實非無疑，告訴人於
    警詢及本院審理時證稱其因被告所傳送上開訊息感到害怕等
    語，已難遽信。
　㈤甚且，告訴人於上開對話發生後之110年10月11日，又透過Me
    ssenger傳送「回去叫你媽幫你擦屁股，打手槍啦，可憐，
    笑屎，廢物」之訊息予被告；另於111年1月25日，再傳送本
    件檢察官聲請簡易判決處刑書之照片予被告，向被告表示「
    知道是誰不懂裝懂了沒，想要和解，就拿錢來談」，經被告
    表示其無意談和解，告訴人復回以「哈哈哈哈哈，那恭喜吃
    前科吧」；嗣於111年6月15日，告訴人又再傳送「說好告誣
    告呢？拜託，好想出庭喔，刑事被告要出庭，我都沒去過，
    到時候心得分享一下阿」之訊息予被告，有2人於上述日期
    之Messenger對話內容擷圖在卷可佐（本院易字卷第29、31
    、35頁），益徵告訴人於接收被告前開所傳送「你來找啊，
    你也相不相信，我把你打成腦殘」之訊息當下，回以前揭戲
    謔、譏諷被告之語句，應非為隱藏自己內心恐懼或不甘示弱
    而逞強回覆被告之情形，而應係2人彼此情緒上發洩、互相
    對罵之對話呈現。衡以人與人之間於日常生活中偶遇意見不
    合，互相譏諷謾罵，你來我往，針鋒相對，於此等情境下之
    對話，多因未經慎思熟慮，言語或流於尖酸刻薄，或以情緒
    性發洩之言詞相激，被告傳送「你來找啊，你也相不相信，
    我把你打成腦殘」之訊息予告訴人，告訴人回以「哈哈，你
    不用打，已經是腿殘的廢物了阿」予被告，此種相互挑釁之
    話語，對於告訴人而言，或可能因被告上開語句而產生嫌惡
    或不快之感，然由被告與告訴人上揭前後完整對話脈絡及情
    境以觀，實難遽認被告主觀上有恐嚇告訴人之犯意，或告訴
    人確因被告上開訊息而心生畏懼等情，自無從單憑被告有傳
    送前開訊息予告訴人之行為，即遽以刑法第305條之恐嚇危
    害安全罪相繩。
五、綜上所述，本件依檢察官所提出及卷內所有直接、間接證據
    ，無論分別以觀或綜合評價，尚不足以證明被告主觀上有恐
    嚇告訴人之犯意且告訴人確因被告上開訊息而心生畏懼等情
    ，揆諸首揭法條規定及說明，其證明既尚未達到使通常一般
    之人均不致有所懷疑，而得確信其為真實之程度，仍有合理
    之懷疑存在，本院無從形成被告有罪之確信。從而，被告本
    件被訴恐嚇危害安全罪嫌，既屬不能證明，基於無罪推定及
    罪疑唯輕原則，依法自應諭知被告無罪之判決。
據上論斷，依刑事訴訟法第301條第1項，判決如主文。
本案經檢察官江孟芝聲請以簡易判決處刑，檢察官羅瑞昌到庭執
行職務。
中　　華　　民　　國　　111 　年　　9 　　月　　13　　日
                  刑事第十三庭  法　官  吳彥慧
以上正本證明與原本無異。
如不服本判決應於收受本判決後20日內向本院提出上訴書狀，並
應敘述具體理由。其未敘述上訴理由者，應於上訴期間屆滿後20
日內向本院補提理由書狀（均須按他造當事人之人數附繕本）「
切勿逕送上級法院」。 
　　　　　　　　　　　　　　　　書記官  張儷瓊
中　　華　　民　　國　　111 　年　　9 　　月　　15　　日